【裁判字號】    97,訴,450
【裁判日期】    970522
【裁判案由】    毒品危害防制條例
【裁判全文】
臺灣士林地方法院刑事判決               97年度訴字第450號
公  訴  人  臺灣士林地方法院檢察署檢察官
被      告  甲○○
上列被告因違反毒品危害防制條例案件，經檢察官提起公訴（97
年度毒偵字第711 號、第763 號），而被告於準備程序中就被訴
事實為有罪之陳述，經本院合議庭裁定由受命法官獨任進行簡式
審判程序，並判決如下：
    主  文
甲○○施用第一級毒品，累犯，處有期徒刑壹年壹月，扣案之海
洛因（驗餘淨重零點零玖貳公克）沒收銷燬，盛裝前開海洛因
所用之包裝袋壹只沒收；又施用第二級毒品，累犯，處有期徒刑
伍月。應執行有期徒刑壹年肆月，扣案之海洛因（驗餘淨重零點
零玖貳公克）沒收銷燬，盛裝前開海洛因所用之包裝袋壹只沒
收。
    事  實
一、甲○○前於民國87年間，因施用毒品案件，經臺灣板橋地方
    法院裁定送觀察、勒戒後，認有繼續施用毒品傾向，由該院
    裁定執行強制戒治，嗣經裁定停止戒治，所餘戒治期間付保
    護管束，惟於保護管束期間內，經該院裁定撤銷停止戒治，
    並令入戒治處所施以強制戒治，於89年6 月12日強制戒治期
    滿執行完畢，翌日釋放，並由臺灣板橋地方法院檢察署檢察
    官以89年度戒毒偵字第439 號處分不起訴確定。詎仍未戒除
    毒癮，復於前開強制戒治執行完畢釋放後5 年內，二犯施用
    毒品案件，除經本院以92年度毒聲字第32號裁定執行強制戒
    治，並經臺灣士林地方法院檢察署檢察官以92年度毒偵字第
    77 號 聲請簡易判決處刑，強制戒治部分，嗣因毒品危害防
    制條例修正，遂於93年1 月9 日將甲○○釋放而未執行完畢
    ，至聲請簡易判決處刑部分，嗣經本院於92年6 月30日以92
    年度士簡字第877 號判決判處有期徒刑6 月，同年7 月21日
    判決確定，並於93年7 月8 日執行完畢（起訴書誤載為7 月
    9 日，應予更正）；詎甲○○於95年間再犯施用毒品罪，經
    本院以95年度訴字第49 4號判決判處有期徒刑9 月確定，嗣
    經本院以96年度聲字第352 號裁定減刑為有期徒刑4 月15日
    確定，並於96年8 月10日縮刑期滿執行完畢（以上構成累犯
    ）；又於96年間，因施用第一級毒品、第二級毒品，經本院
    以96 年 度訴字第630 號判決判處有期徒刑1 年、4 月，並
    減為有期徒刑6 月、2 月，應執行有期徒刑8 月，並於97年
    1 月31 日 經臺灣高等法院以96年度上訴字第5217號判決駁
    回上訴確定（此部分尚未執行完畢）。詎甲○○仍不知悛悔
    向上，復基於施用第一級毒品之犯意，於97年1 月25日下午
    某時許，在綽號「阿龍」之友人停放於臺北市○○區○○路
    、小西街口之自小客車內，以將海洛因摻入香菸後抽菸之方
    式，施用第一級毒品海洛因1 次，並緊接於施用海洛因完畢
    後，基於施用第二級毒品之犯意，在相同地點，趁同在車上
    之「阿龍」將車窗關閉並將甲基安非他命置於鋁箔紙上燒烤
    產生煙霧之機會，以吸取煙霧方式，施用第二級毒品甲基安
    非他命1 次。嗣於97年1 月25日16時許，甲○○因形跡可疑
    而為警於上址施以盤查，經警當場扣得其手中持有之海洛因
    1 包（毛重0.241 公克，淨重0.041 公克）（起訴書誤載為
    毛重0.24 公 克、淨重0. 01 公克，應予更正），員警經徵
    得甲○○之同意後，採其尿液送驗，嗣因鑑驗結果呈嗎啡、
    安非他命、甲基安非他命陽性反應，始查悉上情。
二、案經臺北市政府警察局士林分局報告臺灣士林地方法院檢察
    署檢察官偵查起訴，並經本院改依簡式程序審理。
    理  由
一、犯罪事實之認定：
(一)、上揭犯行，業據被告甲○○於本院審理時坦承不諱（參見本
    院卷第32頁、第33頁），又被告為警查獲當日（即97年1 月
    25日）在警局所排尿液，經採送台灣尖端先進生技醫藥股份
    有限公司以酵素免疫分析法初驗後，再以氣相層析質譜儀法
    複驗，證實其尿液呈鴉片類（即施用海洛因之代謝物）陽性
    反應及安非他命、甲基安非他命陽性反應，有該公司於97年
    2 月15日出具之濫用藥物檢驗報告1 紙附卷可稽（附於97年
    度偵字第2212號卷第41頁）。又被告為警查獲時，經警扣得
    其持於手中之白色粉末1 包（含袋毛重0.241 公克、淨重0.
    041 公克、取樣0.0018公克、驗餘淨重0.0392公克），經送
    鑑驗後，證實為第一級毒品海洛因，亦有上開扣案毒品及卷
    附交通部民用航空局航空醫務中心於97年2 月26日出具之航
    藥鑑字第0970908 號毒品鑑定書1 紙在卷可憑（附於本院卷
    第24頁），訊之被告則坦承該包毒品為其所有，於本案施用
    後所剩餘之海洛因無訛。綜上，足認被告自白與事實相符，
    可以採信，本案事證至為明確，被告犯行堪予認定。
(二)、按毒品危害防制條例於92年7 月9 日修正公布，自93年1 月
    9 日施行，其中第20條、第23條將施用毒品之刑事處遇程序
    區分為「初犯」、「5 年內再犯」、「5 年後再犯」。依其
    立法理由之說明：「初犯」，經觀察、勒戒或強制戒治，應
    為不起訴處分或不付審理之裁定；經觀察、勒戒或強制戒治
    執行完畢釋放後，「5 年內再犯」者，因其再犯率甚高，原
    實施之觀察、勒戒及強制戒治既已無法收其實效，爰依法追
    訴或裁定交付審理。至於經觀察、勒戒或強制戒治執行完畢
    釋放，「5 年後再犯」者，前所實施之觀察、勒戒或強制戒
    治已足以遮斷其施用毒品之毒癮，為期自新及協助其斷除毒
    癮，仍用「初犯」規定，先經觀察、勒戒或強制戒治之程序
    。從而，依修正後之規定，祇於「初犯」及「5 年後再犯」
    2 種情形，有其追訴條件之限制，即須於初犯經觀察、勒戒
    或強制戒治釋放後，5 年內均無施用毒品之行為，始能認其
    前所實施之觀察、勒戒或強制戒治已足遮斷毒癮，而得於5
    年後再犯時，再予適用初犯之規定，重行觀察、勒戒等程序
    。倘5 年內已經再犯，被依法追訴處罰，縱其第3 次（或第
    3 次以上）施用毒品之時間在初犯釋放5 年以後，即與「5
    年後再犯」之情形有別，且因已於「5 年內再犯」，顯見其
    再犯率甚高，原實施觀察、勒戒或強制戒治，已無法收其實
    效，自無再經觀察、勒戒及強制戒治之必要，應由檢察官逕
    行起訴，始符新法修正之本旨（最高法院95年第7 次刑事庭
    會議決議參照）。查本件被告前因施用毒品案件，經法院裁
    定執行強制戒治，於89年6 月12日執行完畢釋放後，又於5
    年內因施用毒品犯行，經本院以92年度士簡字第877 號判決
    判處罪刑確定，並經執行完畢等情，有臺灣高等法院被告前
    案紀錄表在卷可考。是本件被告所為施用毒品之犯行，距離
    前開強制戒治執行完畢雖已逾5 年，惟被告在上開強制戒治
    執行完畢後5 年內，既已再犯施用毒品罪，並經追訴、處罰
    ，揆諸前揭說明，其本次犯行即與毒品危害防制條例第20條
    第3 項所稱之「5 年後再犯」有別，是公訴人依法追訴，於
    法並無不合，本院自應依法論科。
二、論罪科刑
(一)、查海洛因、甲基安非他命分別為毒品危害防制條例第2 條第
    2 項第1 款、第2 款所稱之第一級毒品及第二級毒品。核被
    告甲○○所為，係分別犯毒品危害防制條例第10條第1 項之
    施用第一級毒品罪、同條例第10條第2 項之施用第二級毒品
    罪，其持有第一級毒品海洛因、第二級毒品甲基安非他命進
    而施用，持有毒品之行為為施用毒品之當然手段，均不另論
    以持有毒品罪（最高法院74年度台上字第3404號判例意旨參
    照）。又被告所犯上開2 罪，犯意各別，行為互殊，應予分
    論併罰。
(二)、被告有如事實欄所載前案科刑及執行之記錄，有臺灣高等法
    院被告前案紀錄表在卷可稽，其於有期徒刑執行完畢後5 年
    內，故意再犯本件有期徒刑以上之各罪，均為累犯，應分別
    依刑法第47條第1 項之規定加重其刑。爰審酌被告曾因施用
    毒品犯行而送強制戒治及判處罪刑，仍不知悛悔，復再施用
    第一級毒品及第二級毒品，顯見其無戒絕之決心，惟念其施
    用毒品乃戕害自己身心健康，尚未危及他人，並審酌其係於
    審理中始坦承犯行之犯後態度等一切情狀，分別量處主文所
    示之刑，並依法定其應執行刑，以示懲儆。
(三)、扣案之海洛因（驗餘淨重0.0392公克），係查獲之第一級毒
    品，不問是否屬於犯人所有，應依毒品危害防制條例第18條
    第1 項前段之規定，諭知沒收銷燬。至扣案盛裝前開海洛因
    所用之包裝袋1 只，有防止毒品裸露、散逸之功能，且既得
    與毒品分別鑑秤重量，與毒品即無難以析離而無法個別宣告
    沒收之情事，又上開包裝袋為被告所有之物，業據被告供明
    在卷，是堪認屬被告所有，且供本案犯行所用之物無訛，爰
    依刑法第38條第1 項第2 款規定宣告沒收。至鑑驗時採樣之
    海洛因0.0018公克，已因鑑驗用罄而滅失，自無從諭知沒收
    銷燬，附此敘明。
據上論斷，應依刑事訴訟法第273 條之1 第1 項、第299 條第1
項前段，毒品危害防制條例第10條第1 項、第10條第2 項、第18
條第1 項前段，刑法第11條、第47條第1 項、第38條第1 項第2
款、第51條第5 款、第10款，判決如主文。
本案經檢察官蔡啟文到庭執行職務。
中    華    民    國    97    年    5     月    22    日
                  刑事第二庭法  官  吳祚丞
以上正本證明與原本無異。
如不服本判決應於送達後10日內，向本院提出上訴書狀。其未敘
述上訴理由者，應於上訴期間屆滿後20日內向本院補提理由書狀
（均須按他造當事人之人數附繕本）。
                            書記官  方蘭芬
中    華    民    國    97    年    5     月    22    日
附錄本案論罪科刑法條全文
毒品危害防制條例第10條
施用第一級毒品者，處 6 月以上 5 年以下有期徒刑。
施用第二級毒品者，處 3 年以下有期徒刑。


司法院資訊處製作；財團法人民間司法改革基金會備份。
